臺灣新北地方法院刑事判決
111年度金訴字第1349號
公  訴  人  臺灣新北地方檢察署檢察官
被      告  李福星


上列被告因違反洗錢防制法等案件，經檢察官提起公訴（111年
度偵字第8574、23920號）及移送併辦（111年度偵字第42933號)
，經本院合議庭裁定改行簡式審判程序，判決如下：
    主  文
乙○○幫助犯洗錢防制法第十四條第一項之一般洗錢罪，處有期徒
刑參月，併科罰金新臺幣壹萬元，罰金如易服勞役，以新臺幣壹
仟元折算壹日。
    事  實
一、乙○○知悉金融帳戶為個人信用、財產之重要表徵，具有一身
    專屬性質，申設金融帳戶亦無特殊條件限制，任何人得同時
    在不同金融機構申設多數帳戶供己使用，並可預見將金融帳
    戶提供不詳人使用，可能遭他人利用為收取、提領財產犯罪
    贓款之犯罪工具，並持以掩飾、隱匿詐欺犯罪所得之來源及
    去向，使犯罪查緝更形困難，進而對該詐欺取財正犯所實行
    之詐欺取財及掩飾或隱匿該詐欺犯罪所得去向之洗錢罪正犯
    施以一定助力，竟基於縱生此結果亦不違背其本意之幫助他
    人詐欺取財及洗錢之不確定故意，於民國110年6月間某日，
    將其所申辦之第一商業銀行帳號00000000000號帳戶（下稱一
    銀帳戶）之存摺、提款卡及網路銀行帳號密碼，提供予真實
    姓名年籍不詳之詐欺集團成員使用，以此方式提供本案一銀帳
    戶予該詐欺集團成員（無證據證明有未滿18歲之人）使用而
    幫助其等遂行詐欺取財及洗錢之犯罪行為。嗣該詐欺集團成
    員意圖為自己不法所有，基於詐欺及洗錢之犯意聯絡，於附
    表「遭詐騙之時間及方式」欄所示之時間、方式，向附表所
    示之人施行詐術，致其等陷於錯誤，於附表「匯款時間」欄
    所示時間，將附表「匯款金額」欄所示金額匯入附表所示之
    帳戶內，旋為該詐欺集團之成員提領殆盡，以此方式製造附
    表詐欺犯罪所得之金流斷點，使警方無從追查，而掩飾、隱
    匿上開詐欺犯罪所得之去向、所在。嗣附表所示之人發覺有
    異報警處理，始循線查悉上情。
二、案經桃園市政府警察局中壢分局、南投縣政府警察局集集分
    局、臺中市政府警察局第六分局報告臺灣新北地方檢察署檢
    察官偵查起訴及移送併案審理。
    理  由
一、程序部分：
    本案被告乙○○所犯係死刑、無期徒刑或最輕本刑為3年以上
    有期徒刑或高等法院管轄第一審案件以外之罪，其於準備程
    序期日就被訴事實為有罪之陳述，經本院告知簡式審判程序
    之旨，並聽取公訴人及被告之意見後，經合議庭依刑事訴訟
    法第273條之1第1項規定裁定由受命法官獨任進行簡式審判
    程序。是本案之證據調查，依刑事訴訟法第273條之2規定，
    不受同法第159條第1項、第161條之2、第161條之3、第163
    條之1及第164條至第170條規定之限制，先予敘明。
二、認定事實所憑之證據及理由：
　　上揭事實，業據被告於本院準備程序及審理時均坦承不諱，
    並有附表所示之證人即被害人於警詢之證述在卷可查（卷頁
    詳如附表「證據出處」欄），復有附表「證據出處」欄所示
    之非供述證據在卷可佐，應認被告之任意性自白核與事實相
    符，堪信為真實。本件事證明確，被告犯行足以認定，應依
    法論科。
三、論罪科刑：
　　㈠核被告所為，係犯刑法第30條第1項前段、第339條第1項之
      幫助詐欺取財罪，及刑法第30條第1項前段、洗錢防制法
      第14條第1項之幫助洗錢罪。被告以單一提供本案一銀帳
      戶之幫助行為，幫助他人向附表所示之被害人詐騙，為想
      像競合犯，應從一重處斷；又所犯幫助詐欺取財罪與幫助
      一般洗錢罪間，亦為想像競合犯，應從一重以幫助一般洗
      錢罪處斷。
　　㈡被告係對正犯資以助力而實施犯罪構成要件以外之行為， 
      為幫助犯，依刑法第30條第2項之規定，按正犯之刑減輕
      之。另被告於本院準備程序及審理時，就幫助洗錢犯行已
      自白不諱，應依洗錢防制法第16條第2項規定，減輕其刑
      ，並遞減輕之。
　　㈢臺灣新北地方檢察署檢察官以111年度偵字第42933號移送
      併辦部分，與原起訴之犯罪事實有想像競合之裁判上一罪
      關係，依審判不可分之原則，為起訴效力所及，本院自應
      併予審理。
　　㈣爰以行為人之責任為基礎，審酌被告將其金融帳戶之存摺
      、提款卡、網路銀行及密碼提供予他人使用，以此方式幫
      助他人從事詐欺取財及洗錢之犯行，致使此類犯罪手法層
      出不窮，更造成犯罪偵查追訴的困難性，嚴重危害交易秩
      序與社會治安，所為實無足取，又造成被害人因詐欺而受
      有財產上損害等犯罪所生危害程度，惟念及被告坦承犯行
      之犯後態度，暨被告為本案犯行之動機、手段、國中畢業
      ，目前無業，需要照顧母親之生活狀況(見本院金訴卷第1
      24頁)等一切情狀，量處如主文所示之刑，並諭知罰金易
      服勞役之折算標準。
四、不予宣告沒收：
　　被告所為僅成立幫助詐欺取財、幫助洗錢之犯行，綜觀卷內
    資料，無證據證明被告就此犯行確已實際獲有報酬或贓款等
    犯罪所得，依「罪證有疑，利於被告」原則，難以認定有何
    犯罪所得，自無從併予宣告沒收。又被告所提供之一銀帳戶
    存摺、提款卡未據扣案，且該等物品可隨時停用、掛失補辦
    ，不具刑法上之重要性，而無宣告沒收之必要，爰不予宣告
    沒收。　　　
據上論斷，應依刑事訴訟法第273 條之1 第1 項、第299 條第1
項前段，判決如主文。
本案經檢察官丙○○提起公訴、檢察官鄭淑壬、粘鑫移送併辦，檢
察官宋有容到庭執行職務。　　　
中　　華　　民　　國　　111 　年　　11　　月　　21　　日
                  刑事第十七庭  法　官  許菁樺
上列正本證明與原本無異。　　　　　　　　　
如不服本判決應於收受判決後20日內向本院提出上訴書狀，並應
敘述具體理由。其未敘述上訴理由者，應於上訴期間屆滿後20日
內向本院補提理由書（均須按他造當事人之人數附繕本）「切勿
逕送上級法院」。
                                書記官  陳冠云
中　　華　　民　　國　　111 　年　　11　　月　　22　　日
附錄本案論罪科刑法條全文：
中華民國刑法第30條
（幫助犯及其處罰）
幫助他人實行犯罪行為者，為幫助犯。雖他人不知幫助之情者，
亦同。
幫助犯之處罰，得按正犯之刑減輕之。
中華民國刑法第339條
（普通詐欺罪）
意圖為自己或第三人不法之所有，以詐術使人將本人或第三人之
物交付者，處 5 年以下有期徒刑、拘役或科或併科 50 萬元以
下罰金。
以前項方法得財產上不法之利益或使第三人得之者，亦同。
前二項之未遂犯罰之。
洗錢防制法第2條
本法所稱洗錢，指下列行為：
一、意圖掩飾或隱匿特定犯罪所得來源，或使他人逃避刑事追訴
    ，而移轉或變更特定犯罪所得。
二、掩飾或隱匿特定犯罪所得之本質、來源、去向、所在、所有
    權、處分權或其他權益者。
三、收受、持有或使用他人之特定犯罪所得。
洗錢防制法第14條
有第二條各款所列洗錢行為者，處 7 年以下有期徒刑，併科新
臺幣 5 百萬元以下罰金。
前項之未遂犯罰之。
前二項情形，不得科以超過其特定犯罪所定最重本刑之刑。
附表：
編號 告訴人/被害人 遭詐騙之時間及方式 匯款帳戶 匯款時間 匯款金額（新臺幣） 證據出處 1 丁○○ 詐欺集團成員於110年6月7日15時許，以通軟體LINE暱稱「靖靖」、「張豐年」與丁○○聯繫，並佯稱：至「鑫發OLTP」網站依指示操作投資，獲利頗豐等語，致丁○○陷於錯誤，而於右列時間匯款右列金額至右列帳戶。 一銀帳戶 110年6月12日13時33分許 10萬元 起訴書附表編號1所載之被害人 1.證人即被害人丁○○於警詢之證述（見偵8574卷第19至22頁） 2.與詐欺集團成員之LINE對話紀錄、網銀轉帳紀錄截圖（見偵8574卷第30至34頁）　 3.第一商業銀行雙園分行110年7月20日一雙園字第00027號函暨檢附之帳戶資料（見偵8574卷第35至51頁）　     110年6月13日13時31分許 9萬7,000元  2 戊○○ 詐欺集團成員於110年5月29日某時許透過交友軟體TikTok佯與戊○○交友，並佯稱：至「樂信財富理財平台」投資獲利云云，致戊○○陷於錯誤，而於右列時間匯款右列金額至右列帳戶。 一銀帳戶 110年6月13日14時55分許 5萬元 起訴書附表編號2所載之被害人 1.證人即被害人戊○○於警詢之證述（見偵23920卷第6至8、9至10、11至12頁） 2.戊○○提供之存款交易明細（見偵23920卷第38頁）　 3.與詐騙集團成員之對話紀錄、投資平台、電子郵件頁面截圖（見偵23920卷第44至63頁）　 4.第一商業銀行雙園分行110年10月6日一雙園字第00049號函暨檢附之帳戶資料（見偵23920卷第66至72頁）　 3 甲○○ 詐騙集團成員於110年3月29日0時37分許，透過全民PARTY軟體，以暱稱「朱砂痣」與甲○○交友，並對甲○○佯稱：至「IFS國金中心」網站投資獲利云云，致甲○○陷於錯誤，而於右列時間匯款右列金額至右列帳戶。 一銀帳戶 110年6月13日18時27分 3萬 併辦意旨書所載之被害人 1.證人即被害人甲○○於警詢之證述（見偵42933卷第10至21頁） 2.第一商業銀行總行110年7月16日一總營集字第70527號函檢附之交易明細（見偵42933卷第25至30頁） 3.交易明細表、存摺內頁（見偵42933卷第60、75、91頁）　　     110年6月13日18時57分 3萬2,100